---
title: "Før vi starter"
teaching: 10
exercises: 5
questions:
- "FIX ME"
objectives:
- "FIX ME"
keypoints:
- "FIX ME"

source: Rmd
---

```{r, include = FALSE}
source("../bin/chunk-options.R")
knitr_fig_path("00-")
```

```{r setup, include=FALSE}
knitr::opts_chunk$set(echo = TRUE)
```

## Hvad er dette kursus?

Dette kursus, denne kursusside, er en genopfriskning
af R med henblik på at være helt klar til kurset
"Fødevaredataanalyse" på Institut for Fødevarevidenskab
på Københavns Universitet. 

Andre er velkomne.

## Forudsætninger og mål
I kender R. I har allerede lært alt hvad vi gennemgår her. Men I kan formentlig 
ikke huske det. Og det er helt forventeligt. Hvis ikke man løbende holder det 
ved lige, glemmer man utroligt hurtigt R.

Så no worries. 

Vi gennemgår de ting I skal have styr på inden I bliver kastet ud på dybt vand.

Målet er at I går fra dette kursus med tips og tricks
til effektive scripts, har fået genopfrisket 
hvordan man indlæser og manipulerer data, samt laver simpel statistik og plots. 

Vi forudsætter at det elementære omkring R er noget I 
er stødt på før, men at det ligger lidt fjernt i 
hukommelsen.

Vi kommer nok ikke her omkring *alt* I får brug for. 
Derfor: Spørg, eller skriv til os på kubdatalab@kb.dk hvis der er det mindste. 

{% include links.md %}