---
title: "organiser dit arbejde"
teaching: 10
exercises: 5
questions:
- "FIX ME"
objectives:
- "FIX ME"
keypoints:
- "FIX ME"

source: Rmd
---

```{r, include = FALSE}
source("../bin/chunk-options.R")
knitr_fig_path("02-")
```

```{r setup, include=FALSE}
knitr::opts_chunk$set(echo = TRUE)
```

# Struktur hjælper

Man må helt selv om hvordan man organiserer sine scripts, filer og data.

Men vi har erfaring for at nedenstående tricks gør livet lidt lettere.

## Saml ting i projekter

Rstudio har en funktionalitet kaldet projekter. Opretter man et projekt, 
opretter man en mappe på sin computer. 

Åbner man efterfølgende projektet, er det her R forventer at finde ting.
Dine data og dine scripts.




Indlæs data med kode.

Det er fristende at bruge importfunktionen til at indlæse data. Den er også fin.

Men læg mærke til at du hver gang du bruger den, skal klikke. Du skal vælge filen,
du skal træffe valg.

Indlæs i stedet filen med kommandoer i et script.



Opret et projekt.

Opret en mappe til data.

Så har I alle scripts, al data og alt andet samlet et sted.

Husk at scripts eksekveres linie for linie.

Skriv derfor koden i den rækkefølge I mener den skal køres. Hvis vi skal 
bruge værdien af en variabel i en beregning - så skal variablen tildeles den
værdi før vi bruger den.

kald til libraries placeres med fordel som det allerførste i scriptet.

Kommentarer er jeres ven.

install.packages() kan være rart at have med i scriptet. Men det er ikke noget
I har brug for at køre hver eneste gang scriptet skal køres. Så udkommenter
de linier kode.

En god praksis kan være:
```{r eval = F}
# i dette script analyserer jeg hvilke sensoriske parametre der har betydning 
# for vurderingen af smagen af oste.

library(tidyverse)
library(ggbiplot)

df <- read.csv("data/mine_data.csv")

summary(df)

# Ovenstående kode fungerer
# herunder eksperimenterer jeg

eksempelkode

```


Under kommentaren "herunder eksperimenterer jeg" skriver du kode, ser om den virker
kigger på resultatet og overvejer om det giver mening. Og når du er tilfreds med 
resultatet, flytter du det op over kommentaren "Ovenstående kode fungerer".

Målet er at have script der, når det er færdigt, kan køres linie for linie fra 
start til slut, og give dig de resultater, grafer osv du har brug for.


# sektioner
Det kan være nyttigt også at organisere sin kode i sektioner:
```{r}
# indlæs biblioteker ----

# indlæs data ----

# rens data ----


# analyser data ----

# plot data ----

```

Disse kode sektioner kan "foldes sammen" så de ikke forstyrrer blikket i scriptet.



https://swcarpentry.github.io/r-novice-gapminder/02-project-intro/index.html

https://ntguardian.wordpress.com/2018/08/02/how-should-i-organize-my-r-research-projects/

https://kkulma.github.io/2018-03-18-Prime-Hints-for-Running-a-data-project-in-R/

https://www.chrisvoncsefalvay.com/2018/08/09/structuring-r-projects/


{% include links.md %}