---
title: "lidt ggplot"
teaching: 10
exercises: 5
questions:
- "FIX ME"
objectives:
- "FIX ME"
keypoints:
- "FIX ME"

source: Rmd
---

```{r, include = FALSE}
source("../bin/chunk-options.R")
knitr_fig_path("06-")
```

```{r setup, include=FALSE}
knitr::opts_chunk$set(echo = TRUE)
```


vineksemplet herunder er indgangsbønnen.


```{r}
library(ggbiplot)
ggbiplot
```
denne kommer senere.
```{r}
data(wine)

wine.pca <- prcomp(wine, scale. = TRUE)
biplot <- ggbiplot(wine.pca, obs.scale = 1, var.scale = 1, groups = wine.class, ellipse = TRUE, circle = TRUE)
biplot + 
  
```

```{r}
wine %>% 
  mutate(type = wine.class) %>% 
  group_by(type) %>% 
  summarise(alc = mean(Alcohol),
            color = mean(Color))
  
```

Kan vi lave et plot?
Og hvad er så elementerne i et ggplot?

```{r}
wine %>% 
   mutate(type = wine.class) %>% 
  ggplot(aes(Alcohol, Color, color = type)) +
  geom_point()
```

Vi kan nu forestille os at vi har flere parametre
med end alkohol og farve. Og laver kombinationer 
af disse dimensionter, så vi får to nye dimensioner
hvor den første er 0.8*alkohol + .3*farve + 0.7*proline. Og den anden er noget andet. Det kunne 
give endnu bedre adskillelse.

Så kommer det til at så således ud:
*plottet ovenfor* 

Og det fortæller Morten meget mere om!

Men lad os lige se lidt nærmere på ggplot2.
akseetiketter. Placering af legend.
Farver. 


linreg
phenols og flav
"Flavanoids" er navnet!
```{r}

wine %>% 
  ggplot(aes(Phenols, Flav)) +
  geom_point()
```
Det ser lineært ud!

Hvordan laver vi en lineær regression?

Og hvad er det nu sådan en er?
```{r}
lin.mod <- lm(Phenols ~ Flav, data = wine)
summary(lin.mod)
```



{% include links.md %}