---
title: "Opdatering"
teaching: 10
exercises: 5
questions:
- "FIX ME"
objectives:
- "FIX ME"
keypoints:
- "FIX ME"

source: Rmd
---

```{r, include = FALSE}
source("../bin/chunk-options.R")
knitr_fig_path("40-")
```

```{r setup, include=FALSE}
knitr::opts_chunk$set(echo = TRUE)
```

Det er et stykke tid siden I brugte R sidst. Så nu er der sikkert kommet 
opdateringer.

Det er en god ide at bruge den samme version af R hele vejen gennem dette kursus.
Det er ikke meget avancerede ting I kommer til at lave, så problemet vil næppe
være stort. Men det vil være meget træls at opdatere R dagen før eksamen og finde
ud af at noget er holdt op med at virke.

Så.
Opdater RStudio.

og opdater R.

R opdaterer vi ganske enkelt ved at installere seneste version. Rstudio vælger
automatisk den seneste version af R.

R studio er også blot at downloade og installere den. Så fungerer tingene.

Husk at når I har opdateret RStudio, og særligt når I har opdateret R, så
vil der sandsynligvis være en del af de pakker I allerede har installeret, der 
skal opdateres.

Vi har under alle omstændigheder behov for at have pakken devtools installeret.
Det betyder at vi kan kalde følgende funktion, der tillader os at vælge 
hvilke der skal opdateres.

```{r eval = F}
devtools::update_packages()
y <- rchisq(500, df = 3)
plot(qchisq(ppoints(500), df = 3))

ctl <- c(4.17,5.58,5.18,6.11,4.50,4.61,5.17,4.53,5.33,5.14)
trt <- c(4.81,4.17,4.41,3.59,5.87,3.83,6.03,4.89,4.32,4.69)
group <- gl(2, 10, 20, labels = c("Ctl","Trt"))
weight <- c(ctl, trt)
lm.D9 <- lm(weight ~ group)
summary(lm.D9)
```



{% include links.md %}