---
title: "Organisering"
teaching: 10
exercises: 5
questions:
- "FIX ME"
objectives:
- "FIX ME"
keypoints:
- "FIX ME"

source: Rmd
---

```{r, include = FALSE}
source("../bin/chunk-options.R")
knitr_fig_path("50-")
```

```{r setup, include=FALSE}
knitr::opts_chunk$set(echo = TRUE)
```

Man må helt selv om hvordan man organiserer sine scripts, filer og data.

Men vi har erfaring for at nedenstående tricks gør livet lidt lettere.



Opret et projekt.

Opret en mappe til data.

Så har I alle scripts, al data og alt andet samlet et sted.

Husk at scripts eksekveres linie for linie.

Skriv derfor koden i den rækkefølge I mener den skal køres. Hvis vi skal 
bruge værdien af en variabel i en beregning - så skal variablen tildeles den
værdi før vi bruger den.

kald til libraries placeres med fordel som det allerførste i scriptet.

Kommentarer er jeres ven.

install.packages() kan være rart at have med i scriptet. Men det er ikke noget
I har brug for at køre hver eneste gang scriptet skal køres. Så udkommenter
de linier kode.

En god praksis kan være:
```{r eval = F}
# i dette script analyserer jeg hvilke sensoriske parametre der har betydning 
# for vurderingen af smagen af oste.

library(tidyverse)
library(ggbiplot)

df <- read.csv("data/mine_data.csv")

summary(df)

# Ovenstående kode fungerer
# herunder eksperimenterer jeg

eksempelkode

```


Under kommentaren "herunder eksperimenterer jeg" skriver du kode, ser om den virker
kigger på resultatet og overvejer om det giver mening. Og når du er tilfreds med 
resultatet, flytter du det op over kommentaren "Ovenstående kode fungerer".

Målet er at have script der, når det er færdigt, kan køres linie for linie fra 
start til slut, og give dig de resultater, grafer osv du har brug for.


# sektioner
Det kan være nyttigt også at organisere sin kode i sektioner:
```{r}
# indlæs biblioteker ----

# indlæs data ----

# rens data ----


# analyser data ----

# plot data ----

```

Disse kode sektioner kan "foldes sammen" så de ikke forstyrrer blikket i scriptet.


Hvorfor er det en ringe ide at lave rm(list=ls())? Eller setwd()?

Den første - den fjerner kun de objekter du selv har oprettet, som er i dit
environment. Alle biblioteker der er blevet attached med library() er der 
stadig. Alle ændringer af options (antal printede decimaler for bare at tage
en), bevares. 
Lad være, genstart i stedet R-sessionen.

Se også https://rstats.wtf/source-and-blank-slates.html#rm-list-ls.
Som nok også kan være nyttigt.

setwd - du sætter den til noget der er på din computer. Det betyder at dit script
ikke kan flyttes, uden at ændre i working directory (rm(list=ls()), ændrer 
heller ikke på working directory. Derfor optræder de ofte sammen. Dårlig ide!)



{% include links.md %}