---
title: "pakker, og ggbiplot"
teaching: 10
exercises: 5
questions:
- "FIX ME"
objectives:
- "FIX ME"
keypoints:
- "FIX ME"

source: Rmd
---



```{r, include = FALSE}
source("../bin/chunk-options.R")
knitr_fig_path("98-")
```

```{r setup, include=FALSE}
knitr::opts_chunk$set(echo = TRUE)
```

Man kan skrive sine egne funktioner i R. 

Det kan andre også. Og de er ofte flinke til at dele deres kode. 

Når er rigtig flinke, deler de flere funktioner samtidig, der hænger sammen på
en eller anden måde.

De er typisk samlet i pakker. 

Pakkerne deles flere steder. De to vigtigste (i denne sammenhæng) er CRAN og 
github.

CRAN er det "officielle" sted man deler ting i R. Github er typisk det sted
man deler ting der ikke er helt færdigudviklede. Eller hvor forfatterne ikke
har orket at skrive alle de tests og dokumentation, der kræves for at få lov
at dele ting på CRAN.

Når vi skal have fat i den slags sker det i to tempi.

Først downloader og installerer vi pakken fra nettet.

Pakken, med alle funktionerne ligger derefter på vores computer.

Når vi så vil bruge funktionerne, skal vi indlæse dem i R. Det gør vi med
funktionen `library`.

Derfor: To trin:
```{r eval = F}
install.packages("tidyverse")
library(tidyverse)
```

Hvorfor anførselstegn det ene sted og ikke det andet?

install.packages() funktionen leder efter pakker er hedder noget, og dette noget
er en tekststreng.

Når først pakken er installeret, ligger den som et objekt i R. Og vi skal ikke 
have anførselstegn.

## ggbiplot

Utroligt nyttigt til at lave biplots af jeres principal component analyser.

Den skal installeres fra github. 

Der er processen lidt mere bøvlet.

Vi skal bruge en særlig pakke, der kan hente pakken fra Github. 

Den installerer vi som før:

Men derfra er processen den samme.

```{r eval=F}
install.packages("devtools")
library(devtools)
```

Nu har vi en funktion der kan installere pakker fra github:
```{r eval=F}
install_github("vqv/ggbiplot")
```

Og så kan vi indlæse den med library.
```{r eval=F}
library(ggbiplot)
```

Github er, i mange sammenhænge gratis. Men de skal også tjene penge. Når 
forfatterne af ggbiplot-pakken har valgt ikke at ville betale for at have deres
pakke liggende på github, er der derfor begrænsninger på hvor mange downloads af
pakken github tillader i timen. Den plejer I at nå på dette kursus.

Det er der tre løsninger på.

Man kan væbne sig med tålmodighed, og prøve igen senere.

Man kan have installeret en VPN-løsning, der gør det muligt at lade som om man
kommer fra et andet sted.

Eller, man kan kopiere denne koden herunder, og køre den på sin egen computer.

Så har man funktionen ggbiplot(). Men få alligevel pakken installeret på et senere
tidspunkt, så du får hjælpefilerne med.

```{r eval = F}
ggbiplot <- function (pcobj, choices = 1:2, scale = 1, pc.biplot = TRUE, 
    obs.scale = 1 - scale, var.scale = scale, groups = NULL, 
    ellipse = FALSE, ellipse.prob = 0.68, labels = NULL, labels.size = 3, 
    alpha = 1, var.axes = TRUE, circle = FALSE, circle.prob = 0.69, 
    varname.size = 3, varname.adjust = 1.5, varname.abbrev = FALSE, 
    ...) 
{
    library(ggplot2)
    library(plyr)
    library(scales)
    library(grid)
    stopifnot(length(choices) == 2)
    if (inherits(pcobj, "prcomp")) {
        nobs.factor <- sqrt(nrow(pcobj$x) - 1)
        d <- pcobj$sdev
        u <- sweep(pcobj$x, 2, 1/(d * nobs.factor), FUN = "*")
        v <- pcobj$rotation
    }
    else if (inherits(pcobj, "princomp")) {
        nobs.factor <- sqrt(pcobj$n.obs)
        d <- pcobj$sdev
        u <- sweep(pcobj$scores, 2, 1/(d * nobs.factor), FUN = "*")
        v <- pcobj$loadings
    }
    else if (inherits(pcobj, "PCA")) {
        nobs.factor <- sqrt(nrow(pcobj$call$X))
        d <- unlist(sqrt(pcobj$eig)[1])
        u <- sweep(pcobj$ind$coord, 2, 1/(d * nobs.factor), FUN = "*")
        v <- sweep(pcobj$var$coord, 2, sqrt(pcobj$eig[1:ncol(pcobj$var$coord), 
            1]), FUN = "/")
    }
    else if (inherits(pcobj, "lda")) {
        nobs.factor <- sqrt(pcobj$N)
        d <- pcobj$svd
        u <- predict(pcobj)$x/nobs.factor
        v <- pcobj$scaling
        d.total <- sum(d^2)
    }
    else {
        stop("Expected a object of class prcomp, princomp, PCA, or lda")
    }
    choices <- pmin(choices, ncol(u))
    df.u <- as.data.frame(sweep(u[, choices], 2, d[choices]^obs.scale, 
        FUN = "*"))
    v <- sweep(v, 2, d^var.scale, FUN = "*")
    df.v <- as.data.frame(v[, choices])
    names(df.u) <- c("xvar", "yvar")
    names(df.v) <- names(df.u)
    if (pc.biplot) {
        df.u <- df.u * nobs.factor
    }
    r <- sqrt(qchisq(circle.prob, df = 2)) * prod(colMeans(df.u^2))^(1/4)
    v.scale <- rowSums(v^2)
    df.v <- r * df.v/sqrt(max(v.scale))
    if (obs.scale == 0) {
        u.axis.labs <- paste("standardized PC", choices, 
            sep = "")
    }
    else {
        u.axis.labs <- paste("PC", choices, sep = "")
    }
    u.axis.labs <- paste(u.axis.labs, sprintf("(%0.1f%% explained var.)", 
        100 * pcobj$sdev[choices]^2/sum(pcobj$sdev^2)))
    if (!is.null(labels)) {
        df.u$labels <- labels
    }
    if (!is.null(groups)) {
        df.u$groups <- groups
    }
    if (varname.abbrev) {
        df.v$varname <- abbreviate(rownames(v))
    }
    else {
        df.v$varname <- rownames(v)
    }
    df.v$angle <- with(df.v, (180/pi) * atan(yvar/xvar))
    df.v$hjust = with(df.v, (1 - varname.adjust * sign(xvar))/2)
    g <- ggplot(data = df.u, aes(x = xvar, y = yvar)) + xlab(u.axis.labs[1]) + 
        ylab(u.axis.labs[2]) + coord_equal()
    if (var.axes) {
        if (circle) {
            theta <- c(seq(-pi, pi, length = 50), seq(pi, -pi, 
                length = 50))
            circle <- data.frame(xvar = r * cos(theta), yvar = r * 
                sin(theta))
            g <- g + geom_path(data = circle, color = muted("white"), 
                size = 1/2, alpha = 1/3)
        }
        g <- g + geom_segment(data = df.v, aes(x = 0, y = 0, 
            xend = xvar, yend = yvar), arrow = arrow(length = unit(1/2, 
            "picas")), color = muted("red"))
    }
    if (!is.null(df.u$labels)) {
        if (!is.null(df.u$groups)) {
            g <- g + geom_text(aes(label = labels, color = groups), 
                size = labels.size)
        }
        else {
            g <- g + geom_text(aes(label = labels), size = labels.size)
        }
    }
    else {
        if (!is.null(df.u$groups)) {
            g <- g + geom_point(aes(color = groups), alpha = alpha)
        }
        else {
            g <- g + geom_point(alpha = alpha)
        }
    }
    if (!is.null(df.u$groups) && ellipse) {
        theta <- c(seq(-pi, pi, length = 50), seq(pi, -pi, length = 50))
        circle <- cbind(cos(theta), sin(theta))
        ell <- ddply(df.u, "groups", function(x) {
            if (nrow(x) <= 2) {
                return(NULL)
            }
            sigma <- var(cbind(x$xvar, x$yvar))
            mu <- c(mean(x$xvar), mean(x$yvar))
            ed <- sqrt(qchisq(ellipse.prob, df = 2))
            data.frame(sweep(circle %*% chol(sigma) * ed, 2, 
                mu, FUN = "+"), groups = x$groups[1])
        })
        names(ell)[1:2] <- c("xvar", "yvar")
        g <- g + geom_path(data = ell, aes(color = groups, group = groups))
    }
    if (var.axes) {
        g <- g + geom_text(data = df.v, aes(label = varname, 
            x = xvar, y = yvar, angle = angle, hjust = hjust), 
            color = "darkred", size = varname.size)
    }
    return(g)
}
```







{% include links.md %}